【裁判字號】    94,交簡上,118
【裁判日期】    950324
【裁判案由】    過失傷害
【裁判全文】
臺灣板橋地方法院刑事判決           94年度交簡上字第118號
上  訴  人  甲○○
即  被  告
上列上訴人即被告因過失傷害案件，不服本院中華民國94年9 月
19日94年度交簡字第718 號第一審判決（聲請簡易判決處刑案號
：94年度偵字第9216號），提起上訴，本院管轄之第二審合議庭
判決如下：
    主  文
上訴駁回。
    事  實
一、甲○○於民國（下同）94年2 月5 日上午10時5 分許，駕駛
    車牌號碼BAI-301 機車，沿臺北縣中和市○○路由東往西方
    向行駛，行經臺北縣中和市○○路、景平路交岔路口處，欲
    右轉往南山路方向行駛時，原應注意車前狀況，隨時採取必
    要之安全措施，以防止危險之發生，而依當時情形為日間，
    天氣晴朗，有自然光線，路面鋪設柏油，乾燥而無缺陷，亦
    無無障礙物，且視距良好，復無不能注意之情事，竟於行近
    行人穿越道，未減速慢行，並暫停讓行人先行通過，致在上
    開路口撞及由南往北穿越行人穿越道之行人乙○○，乙○○
    因之受有頭部挫傷、右肩挫傷、左髖部挫傷、雙腳擦傷等傷
    害。甲○○於車禍發生後，於警方到場處理時，自首犯罪，
    並接受裁判。
二、案經乙○○訴由臺北縣政府警察局中和分局報請臺灣板橋地
    方法院檢察署檢察官聲請簡易判決處刑。
    理  由
一、訊據被告甲○○固坦承於前開時、地與告訴人乙○○發生擦
    撞，然矢口否認有何過失，並辯稱：其騎乘機車依綠燈燈號
    右轉入臺北縣中和市○○路直行時，其左前方有乙部貨車，
    告訴人因闖越紅燈，又非行走於行人穿越道上，渠為閃避前
    開貨車而衝至其行駛之車道，且渠僅距其1 公尺許，其煞避
    不及，乃在機車停等線前之機車停等格內撞及告訴人等語。
二、經查：
  (一)證人即告訴人乙○○於本院審理時證稱：渠於綠燈時，隨前
    方3 名女性行人穿越人行穿越道，當時並非交通尖峰時段，
    天氣及視線均佳，渠行進前有注意來車，並確定無其他車輛
    ，故無被告所述之貨車經過，被告機車突然前來，渠乃本能
    舉起右手阻擋，然仍在行人穿越道末端一步前為被告撞及等
    語綦詳，資此，足見被告前詞所辯，是否屬實，即非無疑。
    又依現場照片所示，被告機車撞及告訴人後倒地，該機車把
    手處車燈玻璃碎落於地，其散落位置自行人穿越道西側旁至
    停等線西側旁，有該照片附卷可稽（參見偵查卷第27頁照片
    ），而被告把手處車燈距該機車前端尚有數十公分，復有該
    機車照片在卷可憑（參見偵查卷第28頁下方照片），以此推
    斷，告訴人被撞地點應在行人穿越道上無誤，是以，被告撞
    及告訴人之地點，顯以告訴人所述者可信。另如被告所稱，
    其左前方即告訴人右側有貨車乙部經過云云，倘若屬實，則
    衡情，告訴人應向渠左側閃避為是，詎被告陳稱，告訴人係
    往渠右側閃躲至其前方之機車停等格，顯悖於常理，復不足
    採。再者，被告於事故發生後，向到場之警員陳述，其距告
    訴人5 公尺處，始發覺告訴人等語，有存卷之道路交通事故
    談話紀錄表得佐，亦與其於本院中所述，告訴人為閃避貨車
    ，而突於其前方1 公尺處出現云云，相互齟齬。茲本件事故
    經送請臺灣省臺北縣區車輛行車事故鑑定委員會鑑定，其結
    果認係被告駕駛機車未讓行人穿越道上的行人先行，撞及在
    行人穿越道之行人為肇事原因，行人即告訴乙○○無肇事因
    素，有臺灣省臺北縣區車輛行車事故鑑定委員會94年4 月27
    日北縣鑑字第09 45180386 號函暨鑑定意見書在卷可參，復
    同此認定。
  (二)汽車行駛時，駕駛人應注意車前狀況，並隨時採取必要之安
    全措施；又按汽車行近行人穿越道前，應減速慢行，遇有行
    人穿越時，無論有無交通警察指揮或號誌指示，均應暫停讓
    行人先行通過，道路交通安全規則94條第3 項、第103 條分
    別定有明文。查本件依當時情形為日間，天氣晴朗，有自然
    光線，路面鋪設柏油，乾燥而無缺陷，亦無無障礙物，且視
    距良好，有道路交通事故調查報告表(一)、(二)存卷可按，且經
    核被告尚無其他不能注意情事；又被告於騎乘機車至行人穿
    越道之肇事地點，並未減速慢行，暨暫停讓告訴人先行通過
    ，致撞及告訴人，足見其有過失。
  (三)告訴人因此車禍，受有頭部挫傷、右肩挫傷、左髖部挫傷、
    雙腳擦傷等傷害，有天主教耕莘醫院永和分院診斷證明書附
    卷可查。而該傷害確係本件車禍所致，被告並不否認，則告
    訴人之傷害與被告之過失間，有相當之因果關係。
  (四)本件事故發生後，被告主動向到場處理之臺北縣警察局中和
    分局警員王有民自首犯罪，有道路交通事故肇事人自首情形
    紀錄表在卷可憑，其並接受裁判。
  (五)此外，本件尚有道路交通事故現場圖、道路交通事故調查報
    告表等可按。綜上所見，被告之辯詞洵屬無據，殊無值取。
    本件事證業臻明確，其犯行堪為認定，應依法論科。
三、核被告所為，係犯刑法第284 條第1 項前段之過失傷害罪；
    其騎乘機車行經行人穿越道，不依規定禮讓行人優先通行，
    因而致告訴人受傷，應依道路交通管理處罰條例第86條第1
    項規定，加重其刑，惟其於肇事後自首犯罪，並接受裁判，
    應依刑法第62條前段規定，減輕其刑。其有刑之加重及減輕
    事由，依法應先加重後，減輕之。原審衡酌被告肇事原因、
    過失程度、犯罪後態度、告訴人傷勢、尚未與告訴人達成民
    事賠償之和解等一切情形，量處拘役50日，並諭知易科罰金
    之折算標準，認事用法均無不洽，量刑亦屬妥適。準此，被
    告否認犯行，執詞上訴，指摘原判決不當，求為撤銷原審判
    決云云，為無理由，故應予駁回。
據上論斷，應依刑事訴訟法第455 條之1 第1 項、第3 項、第36
8 條，判決如主文。
本案經檢察官魏正杰到庭執行職務。
中    華    民    國    95    年    3     月    24    日
                  刑事第十五庭  審判長法  官  林海祥
                                      法  官  汪怡君
                                      法  官  朱敏賢
上列正本證明與原本無異。
不得上訴。
                                      書記官  郭勝華
中    華    民    國    95    年    3     月    24    日
附錄本案論罪科刑法條全文：
中華民國刑法第284 條
因過失傷害人者，處六月以下有期徒刑、拘役或五百元以下罰金
，致重傷者，處一年以下有期徒刑、拘役或五百元以下罰金。
從事業務之人，因業務上之過失傷害人者，處一年以下有期徒刑
、拘役或一千元以下罰金，致重傷者，處三年以下有期徒刑、拘
役或二千元以下罰金。


司法院資訊處製作；財團法人民間司法改革基金會備份。
